臺灣桃園地方法院刑事判決　　　　　　 95年度交易字第305號
公　訴　人　臺灣桃園地方法院檢察署檢察官
被　　　告　乙○○
輔　佐　人
即被告之姊　丙○○
上列被告因業務過失傷害案件，經檢察官提起公訴（95年度偵字
第14075 號），本院判決如下︰
    主  文
乙○○從事業務之人，因業務上之過失傷害人，處有期徒刑伍月
，如易科罰金，以銀元佰元即新臺幣玖佰元折算壹日，減為有
期徒刑貳月又拾伍日，如易科罰金，以銀元佰元即新臺幣玖佰
元折算壹日。
    事  實
一、乙○○平日以駕駛輪型起重機為業，為從事駕駛業務之人，
    於95年5 月4 日下午4 時15分許，駕駛號碼326MA2275 號輪
    型起重機（車長含吊臂為11公尺），沿桃園縣平鎮市臺66線
    ，由觀音往大溪方向行駛。途經臺66線PI66圓柱前，適有甲
    ○○所駕駛之車牌號碼HJ-471號營業大貨車停於該處路面邊
    線外，甲○○則下車步行至上開營業大貨車右前車頭處巡視
    水箱。乙○○應注意在車道內行駛，不得駛出路面邊線，超
    越停放於路邊之車輛時，應與該路邊停放之車輛左側保持半
    公尺以上之間隔，而依當時天候晴、日間自然光線、柏油路
    面乾燥無缺陷、無障礙物、視距良好，路面邊線繪製清晰明
    顯，而乙○○於案發當時並未飲用酒類或服用藥物、精神狀
    況良好，所駕駛之駛號碼326MA2275 號輪型起重機車身寬度
    小於所行駛之車道，且在行經上開地點前約100 公尺即已看
    見上開營業大客車停放於路面邊線之外等情，並無不能注意
    之情事，竟疏未注意及此，所駕駛之號碼326MA2275 號輪型
    起重機右側駛出路面邊線，且未與停放於該處路面邊線以外
    之車牌號碼HJ-471號營業大貨車保持適當間隔，致該輪型起
    重機右後方擦撞車牌號碼HJ-471號營業大貨車左後方，上開
    營業大貨車左後尾端遭碰撞拉扯後，車體因慣性作用而順時
    針向右旋轉衝撞，撞及適時站立於營業大貨車車頭右側處之
    甲○○而肇事，並因此造成甲○○受有左股骨粉碎性骨折、
    右前臂裂傷之傷害。嗣經警據報前往現場處理，乙○○於前
    開過失傷害犯行未為任何有偵查犯罪職權之公務員發覺前，
    即主動向到場處理車禍之員警林瑞源自首肇事，嗣並接受裁
    判。
二、案經甲○○訴由桃園縣政府警察局平鎮分局報告臺灣桃園地
    方法院檢察署檢察官偵查起訴。
    理  由
甲、證據能力部分
一、按被告以外之人於審判外之言詞或書面陳述，除法律有規定
    者外，不得作為證據；被告以外之人於偵查中向檢察官所為
    之陳述，除顯有不可信之情況者外，得為證據；被告以外之
    人於檢察事務官、司法警察官或司法警察調查中所為之陳述
    ，與審判中不符時，其先前之陳述具有較可信之特別情況，
    且為證明犯罪事實存否所必要者，得為證據；再被告以外之
    人於審判外之陳述，雖不符刑事訴訟法第159 條之1 至第15
    9 條之4 之規定，而經當事人於審判程序同意作為證據，法
    院審酌該言詞陳述或書面陳述作成時之情況，認為適當者，
    亦得為證據。當事人、代理人或辯護人於法院調查證據時，
    知有第159 條第1 項不得為證據之情形，而未於言詞辯論終
    結前聲明異議者，視為有前項之同意。刑事訴訟法第159 條
    第1 項、第159 條之1 第2 項、第159 條之2 、第159 條之
    5 分別定有明文。查本件證人即告訴人甲○○於警詢中所為
    之證述及於檢察官訊問時經具結後所為之證述，其性質雖均
    屬傳聞證據，惟被告在本院準備程序中，對上開證據方法之
    證據能力均表示無意見，顯有默示同意援用之意，且未於本
    案言詞辯論終結前聲明異議，本院於審判期日並已將上開筆
    錄提示予被告而為辯論，有審判筆錄在卷可稽。本院審酌證
    人甲○○為本件被害人，親身經歷見聞本案車禍發生經過之
    全貌，其證詞對認定犯罪事實之存否有其必要性，上開證人
    證述之取得及製作過程，復查無違法取證之瑕疵存在，依上
    開證述作成當時之情況，並無不適當之情形。況本院審理中
    ，業已傳喚甲○○到庭以證人身分具結作證，並准許被告對
    於甲○○當庭及先前陳述進行詰問，此有本院審判筆錄在卷
    可考。即已賦予被告對於證人甲○○對質詰問機會，抑且，
    證人甲○○於審判外及本院審理時所為證詞之意旨復無歧異
    ，因之，此時甲○○於審判外陳述而屬傳聞證據之瑕疵，應
    已治癒。綜上，本件證人即告訴人甲○○於警詢中所為之證
    述及於檢察官訊問時經具結後所為之證述，依刑事訴訟法第
    159 條之5 規定，應認均證據能力。
二、另道路交通事故現場圖、道路交通事故調查報告表及員警職
    務報告所載車牌號碼HJ-471號營業大貨車、案發現場路寬等
    測量結果，分別係員警林瑞源接獲報案後及依本院之諭知而
    抵達肇事現場或上開大貨車現時停放處，依法執行實施勘察
    等職務後所製作以紀錄實見現場情形之紀錄文書，並無證據
    證明有何虛偽不實或明顯瑕疵等顯不可信之情況存在，依刑
    事訴訟法第159 條之4 第1 款之規定，皆有證據能力；至卷
    附被害人甲○○之馬偕紀念醫院新竹分院乙種診斷證明書，
    則為醫師於執行醫療業務時所需製作之證明文書，復無證據
    顯示該診斷證明書存有詐偽或虛飾之情事，核無刑事訴訟法
    第159 條之4 第2 款所定顯有不可信之特別情況，應得為證
    據；又車禍現場照片及員警職務報告所附之測量現場照片，
    則係機械之方式所留存之影像，並非依憑人之記憶再加以轉
    述而得，要非供述證據，殊無「傳聞證據排除法則」之適用
    ，此外，復無證據證明有何偽造、變造或違法取得之情事，
    且均與檢察官主張之事實具有關聯性，各該照片亦胥有證據
    能力。
乙、認定事實之依據及裡由
一、訊據被告乙○○固坦承於上揭時、地，因所駕駛之號碼326M
    A2275 號輪型起重機未與車牌號碼HJ-471號營業大貨車保持
    安全間隔，致該輪型起重機右後方擦撞適時停放於路邊之車
    牌號碼HJ-471號營業大貨車左後方而肇事，並因此造成甲○
    ○受有左股骨粉碎性骨折、右前臂裂傷之傷害，故就本件車
    禍發生確有過失之事實，惟辯稱：伊於案發時、地所駕駛之
    輪型起重機右側輪係壓於路面邊線上行駛，故不算駛出路面
    邊線。另告訴人甲○○之車牌號碼HJ-471號營業大貨車，在
    案發時停放於事故地點路面邊線外，大貨車左側車輪雖未壓
    於路面邊線之上，但因上開營業大貨車左側車斗外緣與左側
    輪胎外緣仍有約20公分之差距，故該營業大貨車之左側輪胎
    雖未跨越邊線，但大貨車之車斗已經超越路面邊線而侵越到
    車道之內。且告訴人之大貨車於案發當時係斜停於路邊，始
    因此造成大貨車之左後車尾為伊所駕駛之輪型起重機撞及。
    又告訴人於案發當時將大貨車停放於路面邊線外檢查車輛，
    卻未於車後放置三角架，亦未打超車燈警示後方來車，故告
    訴人就本件車禍事故之發生亦有過失云云。經查：
（一）被告乙○○以駕駛起重機為業，為從事駕駛業務之人，於
      95 年5月4 日下午4 時15分許，駕駛號碼326MA2275 號輪
      型起重機（車長含吊臂為11公尺），沿桃園縣平鎮市臺66
      線，由觀音往大溪方向行駛。途經臺66線PI66圓柱前，適
      有甲○○駕駛車牌號碼HJ-471號營業大貨車停於該處路面
      邊線外，甲○○則下車步行至上開營業大貨車右前車頭處
      巡視水箱，斯時被告所駕駛之號碼326MA2275 號輪型起重
      機右側輪壓行於路面邊線之上，且未與停放於右側之車牌
      號碼HJ-471營業大貨車保持適當間隔，致該輪型起重機右
      後方擦撞車牌號碼HJ-471營業大貨車左後方而肇事，並因
      此造成適時站立於營業大貨車右前車頭處之甲○○受有左
      股骨粉碎性骨折、右前臂裂傷之傷害等情，業據被告於警
      詢以迄本院審理中坦承在卷。又被告乙○○所供本件車禍
      發生之時、地等節，核與證人甲○○於警詢以迄本院審理
      中證述：本件車禍案發時間，我所停放於事發地點之車牌
      號碼HJ-471號營業大貨車，遭甲○○所駕駛之號碼326MA2
      275 號輪型起重機撞擊而發生車禍。當時我將上開營業大
      貨車停放於事故地點，下車步行至上開營業大貨車右前車
      頭處巡視水箱，正走到右前車頭位置時，就聽見「碰」一
      聲，之後我就暈倒而不省人事，醒來之後發現我的人車都
      在田裡等語，情節互核相符。另按「路面邊線，用以指示
      路肩或路面外側邊緣之界線。其線型為白實線，線寬為一
      五至二○公分，整段設置。」，道路交通標誌標線號誌設
      置規則第183 條亦有明訂。查本件事發路段即桃園縣平鎮
      市臺66線上，整段設置之白色實線，經測量其寬度為15公
      分，此有桃園縣政府警察局平鎮分局交通隊平鎮分隊員警
      林瑞源職務報告及所附之測量照片1 份在卷足參，堪認被
      告於案發後，所駕駛之號碼326MA2275 號輪型起重機右側
      輪壓行之白色實線確係路面邊線無誤。此外復有道路交事
      故現場圖、道路交通事故報告表（一）（二）、甲○○之
      馬偕紀念醫院新竹分院乙種診斷證明書、乙○○之行車執
      照與駕駛執照各1 紙、甲○○之行車執照與駕駛執照各1
      紙、移動式起重機檢查結果證明1 份、現場照片10張在卷
      足稽。足認被告前揭任意性自白與事實相符，應堪採信，
      是此部分之事實堪以認定，合先敘明。
（二）按汽車無論行駛於單行道、雙向二車道或同向二車道以上
      之道路，除起駛、準備停車或臨時停車外，均不得駛出路
      面邊線，此觀諸道路交通安全規則第96條、第97條第1 項
      第4 款、第97條第2 項、第98條第1 項第5 款等規定自明
      。次按「汽車超車及讓車時，應依下列規定：... 超越時
      應顯示左方向燈並於前車左側保持半公尺以上之間隔超過
      ... 。」道路交通安全規則第101 條第1 項第5 款亦有明
      訂。查桃園縣平鎮市臺66線事發路段整段設置之寬15公分
      白色實線為路面邊線，業如上述。而路面邊線既係劃分車
      道與路肩所用之標線，即非屬供車輛行駛於上之車道之一
      部，汽車駕駛人本即應行駛於路面邊線內之車道，而禁止
      將車輪、車身跨越路面邊線行駛。次查，上揭道路交通安
      全規則第101 條第1 項第5 款所定汽車超車時，應與前車
      左側保持半公尺以上之間隔超過之規定，其立法意旨係在
      避免車輛行進中超越他車行駛之際，因駕駛人之操控技術
      或車行動線囿於車輛機械本身之因素或路面狀況而自生之
      偏移，造成行車時擦撞距離過近之他車。惟行車過程中之
      所超越之車輛，並不以同在行進中之車輛為限，超越靜止
      停放於路邊之車輛，更屬行車之尋常路況。此際倘駕駛人
      於行車過程中未與停放於路邊之車輛保持適當間隔，亦有
      於超越過程中擦撞路旁車輛之可能，其危險情況與超車並
      無不同，是以基於同一法律上之理由，自應類推適用而遵
      守前揭超車時應與前車左側保持半公尺以上間隔之規定，
      認駕駛人於此時亦應注意與路邊停放車輛之車身左側保持
      半公尺以上之安全間隔，以避免擦撞事故之發生。又如後
      述之理由所示，證人甲○○靜止停放於路面邊線外之車牌
      號碼HJ-471號營業大貨車左側車斗與路面邊線間，尚有寬
      達38公分之間距，該大貨車於案發當時車身左側並未跨越
      路面邊線，倘被告所駕駛之號碼326MA2275 號輪型起重機
      亦未跨越路面邊線而行駛，且已與告訴人之營業大貨車保
      持半公尺以上之安全間隔，則當無可能碰撞告訴人所停放
      距離路面邊線38公分外之營業大貨車。而案發當時被告所
      駕駛之輪型起重機之右後車尾，竟於行進間與上開大貨車
      左後車尾發生擦撞，則被告之車輛並未與告訴人之大貨車
      保持適當安全間隔一節，自屬明確，且益徵被告所駕駛之
      輪型起重機於事發當時，其右後車尾部分之車身至少已駛
      出路面邊線達38公分，是被告於案發時、地駕駛號碼326M
      A2275 號輪型起重機駛出路面邊線以外之事實，至為灼然
      ，堪以認定。至依卷附桃園縣政府警察局道路交通事故照
      片黏貼紀錄表照片1 至照片6 所示，被告所駕駛號碼326M
      A2275 號輪型起重機之右側車輪係壓行於路面邊線之上一
      節，查汽車駕駛人於行車之際與他車發生擦撞事故時，本
      能反應當係將所駕車輛向擦撞點之反方向偏移駛離，以避
      免繼續撞擊他車，而當無可能仍執意依照原行車動線往前
      行駛，造成碰撞損害持續擴大。而本件被告於事故發生當
      時，其起重機右後車尾既已撞及告訴人大貨車之左後車尾
      ，則被告當即刻將車輛向左偏駛，以避免碰撞情形加遽，
      況依被告輪型起重機後方泥土散落位置及告訴人大貨車左
      右側車輪之拖地痕跡以觀，被告之車輛於碰撞後顯有繼續
      行駛並拖行告訴人之大貨車之情況，則上開照片所示，僅
      能認係碰撞事故發生後2 車最終之車停位置，而無從以此
      認定被告之車輛於案發當時即係右側車輪壓於路面邊線上
      而行駛。是被告所辯其所駕駛之輪型起重機於事發當時僅
      係右側輪壓行於路面邊線之上，並未超線，故非屬跨越路
      面邊線行駛云云，顯係卸責之詞，洵無足採。綜上，被告
      領有適當之駕駛執照，駕車應注意在車道內行駛，不得駛
      出路面邊線，超越停放於路邊之車輛時，應與該路邊停放
      之車輛左側保持半公尺以上之間隔，而依當時天候晴、日
      間自然光線、柏油路面乾燥無缺陷、無障礙物、視距良好
      ，路面邊線繪製清晰明顯，而乙○○於案發當時並未飲用
      酒類或服用藥物、精神狀況良好，所駕駛之駛號碼326MA2
      275 號輪型起重機車身寬度小於所行駛之車道，而無何難
      以不跨越路面邊線行駛之情況，且在行經上開地點前約10
      0 公尺即已看見上開營業大客車停放於路面邊線之外等情
      ，並無不能注意之情事，竟疏未注意及此，致其所駕駛之
      輪型起重機右後方擦撞車牌號碼HJ-471號營業大貨車左後
      方而肇事，是被告就車禍之發生顯有過失甚明。而被告上
      開過失行為造成告訴人甲○○受有左股骨粉碎性骨折、右
      前臂裂傷之傷害，則被告之過失行為與告訴人所受傷害間
      ，有相當因果關係。是被告過失傷害之犯行，堪以認定。
（三）至被告雖以前詞置辯，稱上開車牌號碼HJ-471號營業大貨
      車於案發當時應係斜停於路面邊線外，其左後車尾突出於
      被告所行駛之車道之內，方使被告不慎撞及而肇事。否則
      若告訴人之大貨車係與路面邊線平行停放，則大貨車遭被
      告車輛碰撞後，應會整輛車往前直行，而不至於呈現車身
      右斜之情況云云。惟查：
   1、被告業於本院審理中供承其並未親眼目睹告訴人之大貨車
      斜停並跨越路面邊線等語在卷。又揆諸卷附現場照片所示
      ，告訴人甲○○所駕駛之車牌號碼HJ-471號營業大貨車，
      其左右車胎後方均有長達數公尺之拖地痕，顯見照片所示
      之大貨車停止位置係車禍碰撞拖行後所致，而非告訴人所
      駕駛之上開營業大貨車於案發當時即呈現如照片所示之斜
      停狀況。是被告所稱其認告訴人之車輛於案發時、地係斜
      停於路面邊線之外，且大貨車左後方已跨越路面邊線一情
      ，依據為何，已有可疑。
   2、又證人甲○○於本院審理中證稱：案發當天我發現車子水
      箱有異狀，車子溫度過高，我就貼著路邊鐵皮圍籬停車，
      我的車身從後照鏡看是與圍籬平行的，車身左側也沒有跨
      越路面邊線等語在卷。而自卷附道路交通事故照片編號3
      （見偵卷第31頁）以觀，告訴人車輛左、右側輪胎拖痕之
      起始點均與車身左側之路面邊線及車身右側之鐵皮圍籬平
      行，顯見本件車禍事故2 車碰撞之前，告訴人車輛之左、
      右側輪均係打正直停，並無向右偏斜之情事，足認證人甲
      ○○所證其所駕駛之車牌號碼HJ-471號營業大貨車，於案
      發當時停放之位置與鐵皮圍籬平行一節，堪認屬實。被告
      所辯案發當時告訴人之車輛係斜停於路面邊線之外一節，
      洵無足採。再者，車牌號碼HJ-471號營業大貨車之左、右
      輪胎拖痕均呈向右彎曲之弧形，右側輪部分拖地痕長達4.
      3 公尺、左側輪部分則長達5.5 公尺，且左側輪胎拖痕向
      右彎曲之程度顯然大於右側輪胎，足認上開大貨車於車禍
      事故發生當時，其車輛左後方遭被告所駕駛之輪型起重機
      右後方擦撞，嗣因被告之車輛仍在持續往前行駛當中，上
      開大貨車左後方因此遭勾扯並往前拖行，此際依物理慣性
      作用，上開靜止中之大貨車僅其左後方有往前拉扯之施力
      ，則勢將導致該車在遭向前拖行之過程中，車輛因僅左後
      側單邊受力而朝順時鐘方向旋轉，此時因左側輪胎旋轉半
      徑較大之故，即造成左側車輪之拖地痕遠長於右側輪胎之
      結果，並使大貨車在輪型起重機煞車而失去拖行動力後，
      呈現如照片所示車頭右側衝出圍籬，車尾朝向路面邊線之
      斜停狀況。是告訴人之大貨車於案發當時雖係平行於路面
      邊線而停放，依其於本件車禍事故中遭被告車輛撞擊之位
      置、方式，該大貨車於遭受撞擊後仍無可能如被告所辯呈
      現「整輛車往前直行」之情況。是被告所辯非惟與現場跡
      證毫不相符，亦與物理法則顯有違背，無從信為真實。另
      證人甲○○所駕駛之車牌號碼HJ-471號營業大貨車，其左
      後輪外輪與左側車斗之間距為12公分，事故現場上開大貨
      車之左輪胎拖痕距離路面邊線則有0.5 公尺（即50公分）
      ，此有卷附道路交事故現場圖、桃園縣政府警察局平鎮分
      局交通隊平鎮分隊員警林瑞源職務報告及所附之測量照片
      在卷足參。足認案發當時證人甲○○所駕駛之上開大貨車
      左側車斗與路面邊線間，尚有寬達38公分之間距，證人甲
      ○○所證其於案發當時車身左側並未跨越路面邊線等語，
      堪信為真。是被告所辯案發當時該車牌號碼HJ-471營業大
      貨車之左側車斗已超出路面邊線而侵越被告車道，妨礙被
      告車輛通行云云，亦與事實不符。
（四）至被告另辯稱告訴人於停車檢查大貨車之車況時，未於車
      後擺設三角架或顯示停車燈光，以致被告誤判告訴人之大
      貨車係在行進中，告訴人於車禍之發生亦有過失云云。惟
      查：
   1、按「汽車停車時，應依下列規定：十二、汽車發生故障不
      能行駛，應即設法移置於無礙交通之處。該故障車輛在未
      移置前或移置後均應豎立車輛故障標誌。... 在行車時速
      逾四十公里之路段，應豎立於車身後方三十公尺至一百公
      尺之路面上，交通擁擠之路段，應懸掛於車身之後部。十
      三、停於路邊之車輛，遇畫晦、風沙、雨雪、霧靄時，或
      在夜間無燈光設備或照明不清之道路，均應顯示停車燈光
      或反光標識。」道路交通安全規則第112 條第1 項第12款
      、第13款固亦明訂。而依卷附現場照片編號1 、8 、9 號
      所示，甲○○所駕駛上開大貨車前後警示燈之顏色顯然亮
      於被告所駕駛輪型起重機之後車燈，依告訴人車輛警示燈
      之亮度色澤以觀，車燈位置之橘色亮光當非因反光所致，
      足認告訴人甲○○於案發當時停車於路面邊線外時，其大
      貨車前後警示燈均有亮起。而編號3 、4 照片之警示燈光
      雖未亮起，惟此當係因警示燈光閃爍明滅之時，於燈光暫
      熄之瞬間拍攝所造成，無從據以驟稱告訴人並未開啟警示
      燈。另本件告訴人甲○○於案發當時，因發現其所駕駛之
      車牌號碼HJ-471號營業大貨車水箱有問題，而將車輛駛出
      路面邊線外停放，以便檢查車輛水箱時，並未在車後豎立
      車輛故障標誌一節，業據證人甲○○於警詢以迄本院審理
      中證述甚在卷。是告訴人甲○○於案發前停車於路面邊線
      外時，並未於車輛後方放置車輛故障標誌一節，堪以認定
      。
   2、惟按刑法之過失，其過失行為與結果間，在客觀上須有相
      當因果關係始得成立。所謂相當因果關係，係指依經驗法
      則，綜合行為當時所存在之一切事實，為客觀之事後審查
      ，認為在一般情況下，有此環境，有此行為之同一條件，
      均可發生同一之結果者，則該條件即為發生結果之相當條
      件，行為與結果即有相當因果關係。反之，若在一般情形
      下，有此同一條件存在，而依客觀之審查，認為不必皆發
      生此結果者，則該條件與結果並不相當，不過偶然之事實
      而已，其行為與結果間即無相當因果關係。上開道路交通
      安全規則所訂故障車輛在未移置前或移置後，均應在車身
      後方豎立車輛故障標誌之規定，其目的均在警示與該故障
      車輛行駛於同一車道之後方來車，以避免後方車輛未及注
      意前有故障車輛停放而造成車禍事故。而本件告訴人甲○
      ○係停車於路面邊線以外，被告則係行駛路面邊線內之車
      道，是被告所駕駛之輪型起重機並非與告訴人之大貨車行
      駛於同一車道之後方來車，是被告原即非屬上開法規所欲
      警示之對象。告訴人未於車身後方豎立車輛故障標誌一節
      固然違反行政法規，惟並非必然招致另一車道內行駛之車
      輛自後撞擊之結果，本件車禍之發生，並非肇因於告訴人
      未於車身後方豎立車輛故障標誌以警示並非與告訴人行駛
      於同一車道，故原即非屬該車輛故障標誌所欲警示對象之
      被告車輛，而係被告疏於注意不得駛出路面邊線，且未注
      意於超越停放在路旁之他車時，應與之左側保持半公尺以
      上之間隔等事實所致。因之甲○○未於車身後方豎立車輛
      故障標誌之行為，尚難認與本件車禍之發生有必然之相當
      因果關係，而就本件車禍事故之發生有何過失可言。
（五）又本件車禍事故經送臺灣省桃園縣區車輛行車事故鑑定委
      員會鑑定，經函覆略以「路權歸屬：車輛行駛時駕駛人應
      注意車前狀況隨時採取必要之安全措施。法規依據：道路
      交通安全規則第94條第3 項。鑑定意見：乙○○駕駛起重
      機，已預見大貨車停放於路邊之狀況，於通過大貨車時疏
      未判明起重機車身寬度，為肇事原因。甲○○無肇事因素
      。」，此有臺灣省桃園縣區車輛行車事故鑑定委員會96年
      3 月13日桃縣鑑第960088案鑑定意見書在卷可稽，復送台
      灣省車輛行車事故覆議鑑定委員會覆議，覆議結果亦同此
      結論，此有台灣省車輛行車事故覆議鑑定委員會96年5 月
      7 日府覆議字第0966201198號函在卷足參，其認定被告違
      反之注意義務法規依據，雖有誤會，惟其所認告訴人於本
      件車禍事故並無肇事因素一節，則與本院認定結果相同，
      此部分鑑定結果堪予採信。是被告所辯告訴人甲○○於本
      件車禍事故之發生，亦有車輛跨越路面邊線停放而侵越被
      告車道、未於車後擺設三角架或顯示停車燈光以警示後方
      來車之過失云云，洵屬無據。
二、查被告行為後，刑法及刑法施行法部分條文業經修正公布，
    並均於95年7 月1 日施行。修正後刑法第2 條第1 項之規定
    ，係規範行為後法律變更所生新舊法律比較適用之準據法，
    於修正後刑法施行後，應適用修正後刑法第2 條第1 項規定
    之「從舊從輕」之原則為比較；修正後刑法第2 條第2 項，
    則為同條第1 項之特別規定，於修正後刑法施行後，關於非
    拘束人身自由之保安處分，應依修正後刑法第2 條第2 項之
    規定，適用裁判時之法律。又修正後刑法第35條，乃刑之重
    輕之法定次序與標準，應適用裁判時之修正後刑法第35條之
    規定。修正後刑法第2 條第1 項係採「從舊從輕」原則，適
    用最有利於行為人之法律。既曰法律，自較刑之範圍為廣；
    除法律有特別規定者（如修正後刑法第2 條第2 項非拘束人
    身自由之保安處分適用裁判時法，修正後刑法施行法第9 條
    之3 規定之情形），應依其規定；或事關執行之緩刑之宣告
    ，或犯罪在刑法修正施行前，自首在刑法施行後之自首部分
    ，或程序之規定（程序從新，如刑法第40條沒收宣告之程序
    規定），應適用裁判時之修正後刑法之規定外；依修正後刑
    法第2 條第1 項比較時，應就「罪、刑」有關之共犯、未遂
    犯、連續犯、牽連犯、結合犯以及累犯加重、自首減輕暨其
    他法定加減原因（如身分加減）與加減例等一切情形，綜其
    全部之結果而為比較後，予以整體適用，不能割裂而分別適
    用有利益之條文。關於易科罰金之折算標準、易服勞役之折
    算標準及期限、罰金與死刑是否併予執行、多數有期徒刑定
    應執行之刑時之最高刑期之限制等之修正，事涉行為人易刑
    折算標準金額之多寡與期限之長短及定執行刑時能否就罰金
    刑併予執行或有期徒刑定應執行之刑時最高度之限制，亦均
    屬依修正後刑法第二條第一項所應比較適用法律之範圍。拘
    束人身自由之保安處分，並非屬修正後刑法第2 條第2 項規
    定應適用裁判時法之範圍，除有特別規定者外，亦屬應依修
    正後刑法第2 條第1 項比較適用之法律；從刑附屬於主刑，
    除法律有特別規定者外，依主刑所適用之法律（以上參考最
    高法院95年5 月23日刑事庭第8 次會議決議及最高法院24年
    上字第4634號、24年上字第5292號、27年上字第2615號判例
    ）。其次，法律有變更而須為新、舊法之比較以定其適用之
    目的，厥唯保障行為人之既有法律地位不致因法律之修正而
    惡化或受到更不利益之結果並兼謀行為人之利益，此為最高
    之價值，非必斤斤於法律體系適用之完整性，況或基於法規
    之性質，如程序性之法律、事涉執行之緩刑規定，依法理係
    均應適用新法，或因法律另有規定，如修正後刑法第2 條第
    2 項規定「非拘束人身自由之保安處分係適用裁判時之法律
    」，修正後刑法施行法第3 條之1 第2 項規定「於九十四年
    一月七日刑法修正施行前犯併合處罰數罪中之一罪，且該數
    罪均符合第四十一條第一項得易科罰金之規定者，適用九十
    年一月四日修正之刑法第四十一條第二項規定」，即有此情
    形係一律適用行為時法之舊法，由是可見遇有法律修正而須
    選擇適用新法或舊法時，應依法規之性質或視法律之規定各
    自決之，不受其他法規如何適用之羈絆，在選法適用時，本
    即寓有可據個別之特性而割裂分別適用新法或舊法之容許性
    ，縱令須為利、弊之比較以定如何適用之法規亦無不同，至
    數項經修正之法律須整體比較以同其新、舊法之適用俾維持
    法律體系之完整性，核係各該法律在適用上因具「依附及相
    互關聯」之特性使然，非屬新、舊法應比較利、弊藉資保障
    行為人之既有法律地位兼謀其利益之立法意旨所必然。準此
    以解，就「罪、刑」有關之規定諸如共犯、未遂犯、連續犯
    、牽連犯、結合犯以及累犯加重、自首減輕暨其他法定加減
    原因（如身分加減）與加減例等一切情形，應綜其全部之結
    果而為比較後，予以整體適用，不能割裂而分別適用有利益
    之條文，固如前述，惟究其緣由，實係著眼於因各該規定皆
    涉及犯罪之態樣、階段、罪數、法定刑得或應否加、減暨加
    減之幅度，並進而影響法定刑或處斷刑之範圍，換言之，各
    該「罪、刑」之規定須經綜合考量整體適用後，方能據以限
    定法定刑或處斷刑之範圍，嗣始得於該範圍內為一定刑之宣
    告，易詞以言，個別宣告刑雖屬單一之結論，然實係經綜合
    考量整體適用各相關「罪、刑」規定之所得，因之，宣告刑
    所據以決定之各相關「罪、刑」規定，顯具適用上之「依附
    及相互關聯」之特性，自須同其新、舊法之適用，第查，「
    易刑」或「定執行刑」係規範宣告刑得或應如何執行之法律
    ，核屬為刑之宣告後始生應否適用問題之規定，非屬宣告刑
    所據以決定因而須先行確定如何適用新、舊之法規，依其性
    質，在未為刑之宣告前亦無可能確定應否適用而預先選定須
    適用新或舊法，復無此必要，不寧唯是，該規定所涵攝之「
    小前提」係「宣告刑」，猶與「罪、刑」規定涵攝之「小前
    提」為「歷史社會事實」迥異，職是，「易刑」及「定執行
    刑」之規定，不論涵攝之「小前提」、決定應否適用之階段
    及適用後所得之法律效果，與「罪、刑」之規定皆不相侔，
    與之顯不具適用上之「依附及相互關聯」之特性，依前述，
    要毋須與「罪、刑」之規定同其新、舊法之適用，自得秉其
    本身之性質而各據應涵攝之「小前提」為新、舊、利、弊之
    比較後個別定其法律之適用，尤應敘明。茲首就與本案有關
    且於為刑之宣告前須先行及連帶確定應如何適用之法律修正
    情形列述如下：
（一）與罪、刑有關且須依修正後刑法第2 條第1 項規定為利、
      弊之比較以定如何適用之法律變更部分：
   1、修正前刑法第33條第5 款規定「罰金：（銀元）一元以上
      。」，復依罰金罰鍰提高標準條例第1 條前段規定提高為
      10倍，折算新臺幣為30元；修正後刑法第33條第5 款規定
      「罰金：新臺幣一千元以上，以百元計算之。」，現行刑
      法中，有關於罰金刑之最低度刑之規定已有修正，自屬法
      律變更。
   2、自首部分，修正前刑法第62條原規定「對於未發覺之罪自
      首而受裁判者，減輕其刑。但有特別規定者，依其規定。
      」，嗣修正為「對於未發覺之犯罪自首而受裁判者，得減
      輕其刑。但有特別規定者，依其規定。」，由「必減」改
      為「得減」而賦與法院得針對個案審酌裁量之權。
   3、準此，經綜合適用修正前、後之罪、刑相關規定予以比較
      ，就被告乙○○而言，修正後之規定顯非較修正前之規定
      對其有利，因之，依現行即修正後刑法第2 條第1 項前段
      規定，此部分自應整體適用修正前刑法之有關規定，合先
      敘明。
（二）毋須依修正後刑法第2 條第1 項規定為利、弊之比較以定
      如何適用之法律修正部分：
   1、新修正刑法第57條關於科刑時應審酌之事項，其中修正後
      刑法第57條第7 款「犯罪行為人與被害人之關係」，係將
      修正前同法第8 款「犯人與被害人『平日』之關係」之「
      平日」一語刪除，擴大犯罪行為人與被害人在犯罪行為上
      之關係，亦屬科刑時應予考慮之標準，修正後同法第8 款
      並增列「犯罪行為人違反義務之程度」，此均屬法院就刑
      之裁量審認標準之明文化，非屬法律之變更（最高法院95
      年5 月23日第8 次刑庭會議決議亦同此意旨），自無需依
      修正後刑法第2 條第1 項規定為利弊之比較，應逕適用修
      正後之法律。
   2、刑法分則各條文所定之罰金刑，其幣別原為「銀元」，又
      倘非屬72年7 月26日至94年1 月7 日間新增或修正之條文
      ，所定罰金數額並依罰金罰鍰提高標準條例第1 條前段規
      定提高為10倍。而依95年6 月14日修正公布、同年7 月1
      日施行之中華民國刑法施行法第1 條之1 ：「中華民國九
      十四年一月七日刑法修正施行後，刑法分則編所定罰金之
      貨幣單位為新臺幣。九十四年一月七日刑法修正時，刑法
      分則編未修正之條文定有罰金者，自九十四年一月七日刑
      法修正施行後，就其所定數額提高為三十倍。但七十二年
      六月二十六日至九十四年一月七日新增或修正之條文，就
      其所定數額提高為三倍。」。惟刑法施行法第1 條之1 施
      行後，罰金刑貨幣單位雖有「銀元」、「新臺幣」之差異
      ，惟適用結果之罰金額度則無二致，就罰金法定刑提高之
      「刑罰權規範內容」並無利或不利變更，自不生新舊法之
      比較問題，應適用具特別法及準據法之刑法施行法第1 條
      之1 規定（臺灣高等法院暨所屬法院95年度法律座談會刑
      事類提案第16號參照）。
三、被告乙○○平日以駕駛起重機為業，為從事駕駛業務之人。
    是核被告乙○○所為，係犯刑法第284 條第2 項前段（公訴
    人漏載前段）之業務過失傷害罪。又被告於肇事後，停留於
    事故現場並在未被有偵查犯罪職務之機關或公務員發覺其為
    犯罪人前，即向前來現場處理之員警林瑞源坦承其為車禍肇
    事之人而自首犯罪，此有卷附桃園縣政府警察局道路交通事
    故肇事人自首情形紀錄表1 份在卷可按，被告係對於未經發
    覺之犯罪自首而接受裁判，應依修正前刑法第62條前段之規
    定，減輕其刑。爰審酌被告擔任起重機之職業駕駛，對於車
    輛行駛較一般人更具有注意之義務及責任，且被告駕駛車身
    長達11公尺、體積龐大之大型輪型起重機，行駛於案發桃園
    縣平鎮市○○○○○道寬約3.7 公尺且有劃設路面邊線之車道
    之車道，並在距離告訴人之營業大貨車約100 公尺之外，即
    已看見告訴人之車輛停放於事故發生地點，則被告更應注意
    其應於車道內行駛而不得跨越路面邊線，並與告訴人之車輛
    保持安全間隔，以避免擦撞車身亦甚龐大之上開營業大貨車
    ，惟被告疏於注意，致生本件交通事故，其過失甚鉅，且事
    後幾經協調，仍未與告訴人甲○○達成和解，而甲○○受有
    左股骨粉碎性骨折、右前臂裂傷之傷害，受傷甚鉅，惟念被
    告犯後尚能坦承部分犯行，且前無犯罪紀錄、素行尚佳等一
    切情狀，量處如主文所示之刑。次按，刑法易科罰金之規定
    亦經修正，修正前刑法第41條第1 項前段規定：「犯最重本
    刑為五年以下有期徒刑以下之刑之罪，而受六個月以下有期
    徒刑或拘役之宣告，因身體、教育、職業、家庭之關係或其
    他正當事由，執行顯有困難者，得以一元以上三元以下折算
    一日，易科罰金。」，此折算標準並應適用修正前罰金罰鍰
    提高標準條例第2 條規定，就其原定數額提高為一百倍折算
    一日，亦即被告行為時之易科罰金折算標準，應以銀元10 0
    元以上300 元以下之數額折算1 日，經換算為新臺幣，則應
    以新臺幣300 元以上900 元以下折算1 日。惟95年7 月1日
    施行之刑法第41條第1 項前段規定：「犯最重本刑為五年以
    下有期徒刑以下之刑之罪，而受六個月以下有期徒刑或拘役
    之宣告者，得以新臺幣一千元、二千元或三千元折算一日，
    易科罰金」，於同日並廢除罰金罰鍰提高標準條例第2 條之
    規定，亦即係以新台幣1,000 元、2,000 元或3,000 元折算
    1 日，經比較結果，易科罰金之規定，修正後之規定顯非較
    有利於行為人，依修正後刑法第2 條第1 項前段規定，此部
    分應適用行為時法。末按，中華民國罪犯減刑條例業於96
    年7 月16日施行，查本件被告上開犯行係在96年4 月24日前
    ，爰依中華民國96年罪犯減刑條例第2 條第1 項第3 款，減
    其刑期2 分之1 ，並依修正前刑法第41條第1 項前段，諭知
    易科罰金之折算標準。
據上論斷，應依刑事訴訟法第229 條第1 項前段，修正後刑法第
2 條第1 項前段，刑法第284 條第1 項前段，修正前刑法第62條
前段、第41條第1 項前段、刑法施行法第1 條之1 第1 項、第2
項前段，修正前罰金罰鍰提高標準條例第2 條，中華民國96年罪
犯減刑條例第2 條第1 項第3 款、第7 條，判決如主文。
本案經檢察官許曉微到庭執行職務。
中　　華　　民　　國　　96　　年　　7 　　月　　26　　日
                  交通法庭審判長法　官 蔡榮澤
                                法  官 魏于傑
                                法  官 林蕙芳
以上正本證明與原本無異。
如不服本判決，應於判決送達後10日內向本院提出上訴狀（應附
繕本），其未敘述上訴理由者，應於上訴期間屆滿後20日內補提
理由書狀於本院，上訴於臺灣高等法院。
  　　　　　　　　　　　　　　　書記官 李佩玲
中　　華　　民　　國　　96　　年　　8 　　月　　3 　　日
附錄論罪科刑依據之法條：
中華民國刑法第284條（過失傷害罪）
因過失傷害人者，處 6 月以下有期徒刑、拘役或 5 百元以下罰
金，致重傷者，處1 年以下有期徒刑、拘役或5 百元以下罰金。
從事業務之人，因業務上之過失傷害人者，處 1 年以下有期徒刑
、拘役或1 千元以下罰金，致重傷者，處 3 年以下有期徒刑、
拘役或2 千元以下罰金。
